臺灣橋頭地方法院民事簡易判決　　　 110年度橋簡字第1205號

原　　　告　ANGLIGEN IRENE PAYOS

被　　　告　郭苡涵　
上列當事人間請求確認本票債權不存在事件，本院於民國111 年
2月15日言詞辯論終結，判決如下：
    主  文
確認被告所持有如附表所示本票，對原告之本票債權於超過新臺
幣肆萬伍仟伍佰肆拾玖元部分不存在。
訴訟費用由被告負擔。
    事實及理由
一、原告主張：被告前持原告所簽發如附表所示之本票（下稱系
    爭本票）向本院聲請本票裁定，並經本院以民國110年度司
    票字第1317本票裁定（下稱系爭本票裁定）獲准，惟原告雖
    曾向被告借款，但僅有借款新臺幣（下同）80,000元，且原
    告已清償34,451元，故原告僅欠被告45,549元，上開本票債
    權中有104,451元之債權（即超過45,549元部分）不存在等
    語。聲明：確認被告持有系爭本票債權於超過45,549元部分
    不存在。
二、被告則以：原告借了150,000元，已經還34,451元，還剩115
    ,549元沒還等語，資為抗辯。聲明：原告之訴駁回。
三、本院之判斷：
(一)按確認法律關係之訴，非原告有即受確認判決之法律上利益
    者，不得提起之。民事訴訟法第247條第1項定有明文。又所
    謂即受確認判決之法律上利益，係指法律關係之存否不明確
    ，原告主觀上認其在法律上之地位有不安之狀態存在，且此
    種不安之狀態，能以確認判決將之除去者而言。查本件被告
    持系爭本票向本院聲請本票裁定，經本院以系爭本票裁定准
    予強制執行，業經本院核閱該案卷宗屬實，而原告主張系爭
    本票債權於前開範圍不存在，顯然兩造就系爭本票債權存在
    與否有爭執，將使原告私法上之地位有受侵害之危險，而此
    一不安狀態能以確認判決將之除去，依上開說明，原告本件
    起訴自有確認利益。
(二)按票據乃文義證券及無因證券，票據上之權利義務悉依票上
    所載文義定之，與其基礎之原因關係各自獨立，票據上權利
    之行使不以其原因關係存在為前提。執票人行使票據上權利
    時，就其基礎之原因關係確係有效存在不負舉證責任。且若
    票據債務人以自己與執票人間所存抗辯之事由對抗執票人，
    依票據法第13條規定觀之雖非法所不許，仍應先由票據債務
    人就該抗辯事由之基礎原因關係負舉證之責任。惟當票據基
    礎之原因關係確立後，法院就此項原因關係進行實體審理時
    ，當事人於該原因關係是否有效成立或已否消滅等事項有所
    爭執，即應適用各該法律關係之舉證責任分配原則，而非猶
    悉令票據債務人負舉證責任。又按稱消費借貸者，謂當事人
    一方移轉金錢或其他代替物之所有權於他方，而約定他方以
    種類、品質、數量相同之物返還之契約；而借用人應於約定
    期限內，返還與借用物種類、品質、數量相同之物，民法第
    474條第1項及第478條前段分別定有明文。而當事人主張有
    金錢借貸關係存在，須就其發生所須具備之特別要件即金錢
    之交付及借貸意思表示互相一致負舉證之責任。經查：
 1、原告主張係因向被告借款而簽發系爭本票給被告，為被告所
    不爭（本院卷第49頁），堪認系爭本票之基礎原因關係為兩
    造之消費借貸關係，且兩造為系爭本票之直接前後手。而原
    告主張僅向被告借款80,000元，為被告所否認，辯稱實際借
    款150,000元云云，依前開說明應由主張借貸關係存在之被
    告就兩造確有150,000元之借貸合意，以及被告有實際交付
    150,000給原告等事實負舉證之責。惟經本院向被告確認有
    無借款相關資料，被告陳稱其只有系爭本票等語（本院卷第
    49頁），而卷內又無其他事證可認定被告所辯屬實，無從為
    有利被告之判斷，故本件僅能確認原告向被告借款80,000元
    。又原告主張已經清償34,451元，為被告所不爭執（本院卷
    第49頁），故原告所欠金額應為45,549元（計算式:80, 000
    -34,451=45,549）。
 2、原告雖另主張其已被公司扣薪等語，並提出本院111年1月17
    日111司執■琣r第3101號執行命令為證（本院卷第57頁），
    但觀諸該執行命令內容為扣押原告對第三人華泰電子股份有
    限公司之薪資債權，並未直接使被告取得權利，且被告辯稱
    其沒有收到等語（本院卷第50頁），堪認被告尚未因此受償
    ，即不影響前開債權額之判斷，附此敘明。
四、從而，原告訴請確認系爭本票債權於超過45,549元部分不存
    在，為有理由，應予准許。
五、本件事證已臻明確，兩造其餘主張陳述及所提之證據，經審
    酌後於本件判決結果無影響，爰不逐一論述，附此敘明。
六、訴訟費用負擔之依據：民事訴訟法第78條。
中　　華　　民　　國　 111　　年　　3 　　月　　3　　日
          　　　　橋頭簡易庭  法      官    呂維翰
 
如不服本判決，應於送達後20日內，向本院提出上訴狀並表明上
訴理由，如於本判決宣示後送達前提起上訴者，應於判決送達後
20日內補提上訴理由書（須附繕本）。
中　　華　　民　　國　 111　　年　　3 　　月　　3 　　日
                              書  記  官    薛如媛
 
附表
┌───────┬────────┬───────┬───────┐
│ 發   票   日 │票面金額(新臺幣)│ 到   期   日 │票  據  號  碼│
├───────┼────────┼───────┼───────┤
│110年4月16日  │150,000元       │未記載        │278809        │
│              │                │              │              │
│              │                │              │              │
└───────┴────────┴───────┴───────┘